【裁判字號】    98,聲再,20
【裁判日期】    980430
【裁判案由】    聲請再審
【裁判全文】
臺灣臺中地方法院刑事裁定              98年度聲再字第20號
再審聲請人  甲○○
即受判決人
上列聲請人即受判決人因詐欺案件，對於本院98年1月19日第一
審確定判決 (97年度易字第4758號)，聲請再審，本院裁定如下
：
    主  文
再審之聲請駁回。
    理  由
一、再審聲請意旨略以：(一)再審聲請人即受判決人 (下稱再審聲
    請人)甲○○固於民國96年8月6日至同年12月10日間向告訴
    人楊牧凡收取合計新臺幣(下同)5,015,000 元，但亦於96年
    12月5日轉帳332,160元紅利至楊牧凡帳戶內，此部分事實亦
    為楊牧凡所不爭執，並有轉帳明細可資證明，原確定判決對
    此有利再審聲請人之事實漏未載明，且未扣除該款金額，此
    重要且有利於再審聲請人之證據漏未審酌，於法尚有未合。
    (二)再審聲請人雖有代楊牧凡操作地下期貨之行為，但純係兩
    造所定之合約進行，屬私法之適法行為，與詐術截然有別，
    再審聲請人於操作前數月尚稱順利，於96年12月5日分紅332
    ,160元楊牧凡，未料96年12月適逢全世界金融景氣逐漸蕭條
    ，97年間金融風暴，絕大部分投資人血本無歸，乃眾所周知
    之事實，再審聲請人投資金額亦全部泡湯，而楊牧凡明知再
    審聲請人投資標的為地下期貨，且係使用自己帳戶匯兌、下
    單，事實上根本無法證明，楊牧凡未舉任何積極證據，只憑
    雙方簽立之共同投資契約影本及其所有之安泰商業銀行存摺
    往來明細影本即認定再審聲請人有詐欺犯行，有悖常理。而
    原確定判決對於再審聲請人於獲利時分紅332,160給楊牧凡
    之事實，置而不採，亦未載明不採之理由，反以再審聲請人
    受金融風暴影響投資血本無歸後經濟陷於絕境，對楊牧凡之
    投資金額無法交代，即判定再審聲請人詐欺取財罪有期徒刑
    2年6月，且未舉再審聲請人有何詐欺意圖，或舉出以何詐術
    使第三人陷於錯誤，漏未審酌上述有利於再審聲請人之證據
    ，亦未備理由，於法尚有未合。為此，依刑事訴訟法第420
    條第1項第6款、第421條規定，具狀提起本案再審之聲請云
    云。
二、按有罪之判決確定後，因發現確實之新證據，足認受有罪判
    決之人應受無罪、免訴、免刑或輕於原判決所認罪名之判決
    者，得聲請再審，刑事訴訟法第420條第1項第6款定有明文
    ；次按所謂發現確實之新證據，係指該證據於事實審法院判
    決前已經存在，為法院、當事人所不知，不及調查斟酌，至
    其後始行發現，且就證據本身形式上觀察，固不以絕對不須
    經過調查程序為條件，但必須顯然可認足以動搖原有罪確定
    判決，而為受判決人無罪、免訴、免刑或輕於原判決所認罪
    名之判決者為限。故受理聲請再審之最後事實審法院，應就
    聲請再審理由之所謂「新證據」，是否具備事實審判決前已
    經存在，為法院、當事人所不知，事後方行發見之「嶄新性
    」，及顯然可認足以動搖原有罪確定判決，應為無罪、免訴
    、免刑或輕於原判決罪名之「顯然性」二要件，加以審查，
    為判斷應否准予開始再審之準據 (最高法院85年度臺抗字第
    308號裁定參照)。又按「不得上訴於第三審法院之案件，除
    前條規定外，其經第二審確定之有罪判決，如就足生影響於
    判決之重要證據漏未審酌者，亦得為受判決人之利益，聲請
    再審」，刑事訴訟法第421條定有明文。而所謂不得上訴於
    第三審法院之案件，指依同法第376條所列各罪之案件，根
    本上不許上訴於第三審者而言，因此類案件不得上訴於第三
    審，設第二審法院對於足生影響於判決之重要證據漏未審酌
    ，即予判決，則判決後無復救濟之途，為受判決人利益起見
    ，故特許其聲請再審，以資救濟，至本得上訴於第三審法院
    之案件，而因其他程序上之關係，不得上訴者，除具有普通
    再審之原因，得聲請再審外，要不許援用刑事訴訟法第421
    條之規定，聲請再審，最高法院著有24年抗字第361號判例
    可資參照。
三、經查：
(一)再審聲請人甲○○前因詐欺案件，經本院於98年1月19日以9
    7年度易字第4758號判決判處有期徒刑2年6月，因未上訴第
    二審法院，已於同年2月16日確定之情，業經本院調閱本院9
    7年度易字第4758號全卷查證無訛。再審聲請人雖以原判決
    漏未斟酌其於96年12月5日分紅332,160元予告訴人楊牧凡為
    由聲請再審，惟聲請人所指上情，業經告訴人楊牧凡於提出
    告訴時予以指明，並提供其所有安泰商業銀行活期儲蓄存款
    存摺影本以資為證，且經本院審理時予以提示並告以要旨，
    再審聲請人亦表明無意見，復據本院上揭判決審酌取捨，詳
    為說明再審聲請人於該案辯稱於96年12月5日分紅匯款332,1
    60元予楊牧凡後，其後係因再審聲請人變更既定之操作策略
    ，致投資失利云云，不足採信之理由，該項證據既係在原法
    院判決前即存在於卷內，並為再審聲請人所明知，顯非屬「
    於法院判決前即存在，為法院、當事人不知」之證據，自非
    屬刑事訴訟法第420條第1項第6款之「新證據」甚明，再審
    聲請人執此為聲請再審之理由，所述顯非可採。
(二)又再審聲請人所犯刑法第339條第1項詐欺取財罪，依刑事訴
    訟法第376條第4款規定，固屬依法不得上訴於第三審法院之
    案件，惟原判決未經上訴二審，已如前述，顯與刑事訴訟法
    第421條規定須經第二審確定之有罪判決之規定有間，揆諸
    前開說明，再審聲請人自不得依同法第421條以「就足生影
    響於判決之重要證據漏未審酌」為理由而聲請再審。且按依
    同法第421條規定，因重要證據漏未審酌而聲請再審者，應
    於送達判決後20日內為之，刑事訴訟法第424條亦有明定，
    而再審聲請人係於98年2月3日收受本院97年度易字第4758號
    刑事判決，此經本院調閱該卷宗查證屬實，其遲於98年4月1
    5日始提出本案再審聲請，亦有刑事聲請再審狀暨其上蓋用
    之本院收文章在卷可佐，顯已逾越同法第424條應於判決送
    達後20日內為之規定，自不得依同法第421條聲請再審，併
    此敘明。
四、綜上所述，本案再審聲請人所舉之聲請再審理由，核與上揭
    刑事訴訟法規定之得聲請再審情形不符，本案再審之聲請，
    顯無理由，自應予駁回。
五、據上論斷，應依刑事訴訟法第434條第1項規定，裁定如主文
    。
中    華    民    國    98    年    4     月    30    日
                  刑事第十六庭審判長法  官  陳玉聰
                                    法  官  郭妙俐
                                    法  官  簡芳潔
以上正本證明與原本無異。
如不服本裁定，應於收受送達後5日內向本院提出抗告狀。（應
附繕本）
                                    書記官  呂苗澂
中    華    民    國    98    年    4     月    30    日


司法院資訊處製作；財團法人民間司法改革基金會備份。
